臺灣新竹地方法院民事判決
111年度家簡字第18號
原      告  蘇琬貞  

訴訟代理人  許峻鳴律師
被      告  蔡嘉松  

上列當事人間請求清償債款事件，本院於民國111年11月28日言
詞辯論終結，判決如下：
    主  文
被告應給付原告新臺幣參拾參萬壹仟參佰肆拾壹元，及自民國一
一一年四月十四日起至清償日止，按年息百分之五計算之利息。
訴訟費用由被告負擔。
    事實及理由
一、原告主張：兩造原為夫妻關係，被告於婚姻關係存續期間因
    積欠星展銀行卡債新臺幣（下同)331,341元，故向原告借款
    ，經原告同意後，乃於民國110年9月8日將借款匯入星展銀
    行所指定之繳款電匯專戶代被告清償前開債務，惟嗣後經多
    次向被告催討清償，被告均置若罔聞。爰依民法第1023條規
    定及借貸之法律關係，請求被告清償債款，並聲明：被告應
    給付原告331,341元及自支付命令送達翌日起至清償日止，
    按年息百分之5計算之利息。
二、被告答辯略以：原告確實有於婚姻關係存續期間匯款幫伊清
    償積欠星展銀行之系爭債務，惟當時兩造共同經營餐廳，餐
    廳營收也都是由原告取走，嗣雙方離婚時，已口頭協議彼此
    債務一筆勾銷，互不追償，又伊之前有承諾要將伊薪水給原
    告，故有先後於110年11月1日匯款39,000元、111年1月10日
    匯款20,000元給原告，則原告提起本件訴訟，並無理由等語
    ，資為抗辯，並聲明：請求駁回原告之訴　。
三、得心證之理由：
(一)按夫妻各自對其債務負清償之責；夫妻之一方以自己財產清
    償他方之債務時，雖於婚姻關係存續中，亦得請求償還，民
    法第1023條定有明文。同理，夫妻之一方以自己財產清償他
    方之債務，於婚姻關係消滅後，亦得請求償還。　　
(二)查兩造於110年3月27日結婚，嗣於同年12月24日協議離婚並
    辦畢離婚登記之情，有原告戶籍謄本及被告個人戶籍資料等
    件在卷為憑，且有台北○○○○○○○○○函覆兩造離婚登記之全部
    資料在卷可稽，並為兩造所不爭執，自堪信實在。
(三)本件原告主張被告於婚姻關係存續期間因積欠星展銀行系爭
    卡債無法償還乃向原告借款，經原告於前開時間匯款代被告
    清償前開債務，詎屢經催討，被告均迄未償還之事實，有原
    告所提星展銀行信用卡帳單、中國信託銀行匯款申請書、原
    告中國信託銀行存摺封面、內頁等件為證，而被告就原告主
    張借貸之事實及所提之各該證據方法均不爭執，雖另以前揭
    情詞置辯。惟按當事人主張有利於己之事實者，就其事實有
    舉證之責任，但法律別有規定，或依其情形顯失公平者，不
    在此限，民事訴訟法第277條定有明文。又按原告於起訴原
    因已有相當之證明，而被告於抗辯事實並無確實證明方法，
    僅以空言爭執者，當然認定其抗辯事實之非真正，而應為被
    告不利益之裁判。查被告就其所辯兩造於離婚時已口頭協議
    雙方債務一筆勾銷，互不追償云云，並未能提出任何證據方
    法以實其說，又經本院依職權調取兩造辦理離婚登記時所檢
    附之兩願離婚書上亦無任何雙方拋棄一切債務請求之約定，
    此觀兩願離婚書內容自明，則被告此部分所辯，已難採信。
    至被告雖又辯稱其嗣已先後匯款2筆款項給原告云云，姑不
    論被告就此部分所辯亦未能舉證以實其說，縱被告曾有匯款
    該2筆款項給原告，然其既自承該2筆款項係為給付之前承諾
    給原告之薪水，顯見亦與本件債務無涉，揆諸前開說明，被
    告就其前開所辯，既均未能提出有利於己之證據方法以實其
    說，則其前開所辯，均難認足採，原告上開主張自堪可採信
    。
(四)按稱消費借貸者，謂當事人一方移轉金錢或其他代替物之所
    有權於他方，而約定他方以種類、品質、數量相同之物返還
    之契約。利息或其他報償，應於契約所定期限支付之。借用
    人應於約定期限內，返還與借用物種類、品質、數量相同之
    物，未定返還期限者，借用人得隨時返還，貸與人亦得定1
    個月以上之相當期限，催告返還，民法第474條第1項、第47
    7條前段、第478條定有明文；又遲延之債務，以支付金錢為
    標的者，債權人得請求依法定利率計算之遲延利息。但約定
    利率較高者，仍從其約定利率；而應付利息之債務，其利率
    未經約定，亦無法律可據者，週年利率為百分之5，民法第2
    33條第1項、第203條亦有明文。經查，原告請求被告給付之
    金額，並未定有給付之期限，原告請求自支付命令狀繕本送
    達被告之翌日起，按年息百分之5計算之利息，並未逾上開
    規定之範圍，自無不合。又原告上開支付命令狀繕本係於11
    1年4月13日送達予被告收受，有本院送達證書附卷可稽。從
    而，原告依民法第1023條規定及借貸之法律關係，請求被告
    給付331,341元，及自支付命令狀繕本送達翌日即111年4月1
    4日起至清償日止，按年息百分之5計算之利息，為有理由，
    應予准許。
四、本件事證已臻明確，兩造其餘攻擊防禦方法及舉證，經審核
    結果於判決結果不生影響，爰不予一一論列。
五、據上論結，本件原告之訴為有理由，依民事訴訟法第385條
    第1項前段、第78條，判決如主文。　　　　　　
中　　華　　民　　國　　111 　年　　12　　月　　12　　日
                  家事法庭  法　官　高敏俐
正本係照原本作成
如對本判決上訴，須於判決送達後廿日內向本院提出上訴狀。
如委任律師提起上訴者，應一併繳納上訴審裁判費。
中　　華　　民　　國　　111 　年　　12　　月　　12　　日
                            書記官　邱文彬